【裁判字號】    96,訴,2019
【裁判日期】    970603
【裁判案由】    損害賠償
【裁判全文】
臺灣桃園地方法院民事判決              96年度訴字第2019號
原      告  乙○○
            丙○○○
共      同
訴訟代理人  簡良夙律師
複 代理 人  邱天一律師
被      告  甲○○
上列當事人間請求損害賠償事件，原告就本院95年度壢交簡第18
49號刑事案件提起附帶民事訴訟（95年度壢交附字第112 號），
經本院刑事庭裁定移送前來，於中華民國97年5 月20日言詞辯論
終結，本院判決如下：
    主      文
被告應給付原告乙○○新臺幣壹拾捌萬捌仟壹佰壹拾陸元，及自
民國九十五年十月二十七日起至清償日止，按週年利率百分之五
計算之利息。
被告應給付原告丙○○○新臺幣柒仟肆佰貳拾元，及自民國九十
五年十月二十七日起至清償日止，按週年利率百分之五計算之利
息。
原告其餘之訴駁回。
訴訟費用由被告負擔百分之十五，由原告丙○○○負擔百分之七
，餘由原告乙○○負擔。
本判決原告勝訴部分得假執行。但被告以新臺幣壹拾捌萬捌仟壹
佰壹拾陸元為原告乙○○預供擔保，以新臺幣柒仟肆佰貳拾元為
原告丙○○○預供擔保，得免為假執行。
原告其餘之假執行聲請駁回。
    事實及理由
壹、程序方面：
    按訴狀送達後，原告不得將原訴變更或追加他訴，但擴張或
    減縮應受判決事項之聲明者，不在此限，民事訴訟法第255
    條第1 項第3 款定有明文。本件原告乙○○起訴時原請求被
    告給付新台幣（下同）40萬元及自刑事附帶民事訴訟狀繕本
    送達被告翌日起至清償日止，按週年利率5%計算之利息，嗣
    於訴訟進行中將其聲明擴張為請求1,298,864 元及自刑事附
    帶民事訴訟狀繕本送達被告翌日起至清償日止，按週年利率
    5%計算之利息，核其此部分聲明變更僅單純擴張應受判決事
    項之聲明，合於民事訴訟法第255 條第1 項第3 款之規定，
    應予允許。
貳、實體方面：
一、原告起訴主張：被告於民國94年12月18日上午10時許，騎乘
    車號SKP-611 號輕型機車，沿桃園縣中壢市○○街往金陵路
    方向行駛，於同日10時45分許，行經忠二街73巷無號誌巷口
    時，疏未注意車前狀況，亦未注意該巷口所設置之圓形凸面
    鏡觀察有無來車，不慎與右方轉彎車即由原告乙○○所騎乘
    並搭載原告丙○○○之車號HQX-962 號重型機車發生碰撞，
    致原告乙○○受有左側脛腓骨開放性骨折、左踝三角肌韌帶
    破裂、左側脛腓骨開放性骨折術後癒合不良等傷害，而被告
    丙○○○受有左側小腿挫傷、膝部開放性傷口、左側肩部挫
    傷等傷害，原告爰依民法第184 條第1 項、第193 條第1 項
    、第195 條第1 項規定，請求被告賠償下列損害：(一)原告乙
    ○○部分：醫療費用新臺幣（下同）62,088元、醫療器材費
    用4,891 元、計程車車資6,885 元、看護費用48萬元、精神
    慰撫金745,000 元，合計1,298,864 元。(二)原告丙○○○：
    醫療費用4,568 元、慰撫金95,432元，合計100,000 元。並
    聲明：被告應給付原告乙○○1,298,864 元、原告丙○○○
    10萬元，及均自刑事附帶民事起訴狀繕本送達被告翌日起至
    清償日止，按週年利率5%計算之利息；願供擔保，請准宣告
    假執行。
二、被告則以：原告乙○○應就本件車禍負主要過失責任，原告
    乙○○請求之看護費、計程車費過高、且原告2 人請求之慰
    撫金金額均太高等語置辯。並聲明：駁回原告之訴及其假執
    行之聲請；如受不利判決，願供擔保請准宣告免為假執行。
三、查被告於94年12月18日上午某時，騎乘車牌號碼SKP －611
    號輕型機車，沿桃園縣中壢市○○○街往金陵路方向行駛，
    於當日10時45分許，途經桃園縣中壢市○○○街與自忠二街
    73巷口處，理應注意行經無號誌之交岔路口，應減速慢行，
    作隨時停車之準備；又應注意車前狀況，隨時採取必要之安
    全措施，而依當時天候晴、日間自然光、柏油路面乾燥、無
    缺陷、無障礙物、視距良好，又無不能注意之情事，竟疏未
    注意，於上述時間，適原告乙○○所騎乘車牌號碼HQX -962
    號重型機車搭載原告丙○○○，由自忠二街73巷擬左轉自忠
    二街往環中東路方向行駛之際，亦疏未注意車前狀況，並隨
    時採取必要之安全措施，復未注意行至無號誌之交岔路口，
    於未設標誌、標線或號誌劃分幹、支線道者，轉彎車應暫停
    讓直行車先行之規定，而未讓屬直行之被告所騎乘之上開輕
    型機車先行即貿然左轉，致被告煞避不及撞擊原告乙○○所
    騎乘之前開重型機車，致原告乙○○、丙○○○人車倒地後
    ，原告乙○○受有左側脛腓骨開放性骨折、左踝三角肌韌帶
    破裂、左側脛腓骨開放性骨折術後癒合不良等傷害，原告丙
    ○○○則受有左側小腿挫傷、膝部開放性傷口、左側肩部挫
    傷等傷害等情，業據被告於本院95年度壢交簡字第1849號刑
    事案件審理中坦承不諱，且據本院調閱上開刑事卷宗核閱稽
    詳，上開本院95年度壢交簡字第1849號刑事判決亦為如上之
    認定（見96年度壢簡調字第224 號卷第2 頁判決書）。按行
    經無號誌之交岔路口，應減速慢行，作隨時停車之準備；汽
    車行駛時，駕駛人應注意車前狀況，並隨時採取必要之安全
    措施，道路交通安全規則第93條第1 項第2 款、第94條第3
    項分別定有明文。本件肇事之交岔路口未設置號誌，被告自
    應注意遵守上開規定，復依當時天候晴、日間自然光、路面
    鋪裝柏油、路面乾燥、無缺陷、無障礙物、視距良好等客觀
    情形，被告亦無任何不能注意之情事，乃被告於騎乘機車行
    經該處時，竟疏未注意減速慢行作隨時停車之準備，復疏未
    警戒車前狀況，致撞及亦騎乘機車途經上開無號誌交岔路口
    之原告乙○○所騎乘之機車，致原告二人受有前開傷害，則
    被告有過失甚明。
四、按因故意或過失，不法侵害他人之權利者，負損害賠償責任
    ；不法侵害他人之身體或健康者，對於被害人因此喪失或減
    少勞動能力或增加生活上之需要時，應負損害賠償責任；不
    法侵害他人之身體、健康、名譽、自由、信用、隱私、貞操
    、或不法侵害其他人格法益而情節重大者，被害人雖非財產
    上之損害，亦得請求賠償相當之金額，民法第184 條第1 項
    前段、第193 條第1 項、及第195 條第1 項分別定有明文。
    本件原告因本件車禍受有前述傷害，且渠二人所受傷害，核
    與被告之過失間，顯具有相當因果關係。則原告依上開規定
    請求被告負損害賠償責任，於法有據。爰就原告得請求損害
    賠償之項目及金額，析述如下：
(一)醫療費及醫療器材費部分：
    1.原告乙○○部分：原告乙○○主張其因本件車禍支出醫療
      費用62,088元及醫療器材費用4,891 元之事實，業據其提
      出收據等為證，且為被告所不爭執，堪信為實在，故原告
      乙○○請求此部分之金額，應予准許。
    2.原告丙○○○部分：原告丙○○○雖主張其因此車禍支出
      醫療費4,568 元云云，惟經核其所提出之收據，僅94年12
      月18日640 元、94年12月19日460 元、94年12月22日510
      元、94年12月27日440 元、94年12月30日210 元，核與本
      件車禍日期、及其傷勢所應就診之診別相關，其餘自95年
      8 月24日以後之醫療費用，依收據所載之就診診別分別為
      耳鼻喉科或神經內科不等、且依其於本次車禍中所受之傷
      害為左側小腿挫傷、膝部開放性傷口、左側肩部挫傷等傷
      勢觀之，衡諸常情，實不應於94年12月18日車禍發生後之
      8 個月後仍會因上開挫傷而就診，故堪認原告丙○○○95
      年8 月24日後之就診收據應與本件車禍無關，不得請求被
      告賠償其醫療費用。準此，被告丙○○○請求醫療費金額
      在2,260 元（640+460+510+440+210 =2,260）之範圍內，
      為有理由，應予准許，逾此部分之請求，則應予駁回。
(二)看護費部分：原告乙○○因身體健康受不法侵害而需人看護
    ，就其支付之看護費，係屬增加生活上需要之費用，雖其係
    由親人看護，因親屬照顧原告之起居係出於親情，其所付出
    之勞力，並非不能評價為金錢，只因兩者身分關係密切而免
    除支付義務，此種親屬基於身分關係之恩惠，自不能加惠於
    加害人，故應衡量及比照僱用職業看護情形，認原告受有相
    當看護費之損害，得向被告請求賠償。查本件原告乙○○因
    受有左側脛腓骨開放性骨折、左踝三角肌韌帶破裂等傷害，
    於94年12月18日接受左脛骨骨折內固定手術，95年4 月17日
    再次因左脛骨骨折生長不良，接受內固定及骨融合手術，其
    骨折手術後，因行動不良，宜人照護，又其於94年12月18日
    至94年12月27日期間需全天看護；於94年12月27日至95年1
    月20日期間需半日看護；於95年1 月21日至95年1 月24日期
    間需全天看護；於95年1 月25日至95年4 月16日期間需半日
    看護；於95年4 月17日至95年4 月20日期間需全天看護；自
    95年4 月20日起需半日看護2 個月；於95年12月24日至95年
    12月27 日 期間需半日看護，而全天看護費用為2,200 元、
    半日看護費用為1,200 元等情，有壢新醫院96年8 月15日壢
    新醫字第2007080054號函、97年3 月12日壢新醫字第200803
    0036號函附卷可憑（見96年度壢簡調字第224 號卷第104 頁
    、本院卷第30頁），是依此計算，原告乙○○可請求之看護
    費共計243,600 元，此且為兩造所不爭執（見本院卷第40頁
    ），故原告乙○○所請求之看護費在243,600 元之範圍內，
    為有理由，應予准許，逾此部分之請求，則應予駁回。
(三)計程車資部分：原告乙○○主張其因受有前揭傷害，為就醫
    往返醫療院所而支出計程車資，經核此係屬增加其生活上之
    需要所生之費用，應得向被告請求。查原告主張其為就醫往
    返醫院而支出計程車資乙節，固據其提出計程車收據為證，
    惟經本院向桃園縣計程車客運商業同業公會函詢，自原告住
    處桃園縣中壢市○○街159 號至壢新醫院（桃園縣平鎮市○
    ○路77號），單趟車資約130 元乙節，有桃園縣計程車客運
    商業同業公會97年3 月17日桃計客成字第97019 號函乙紙附
    卷可憑，故原告乙○○至壢新醫院就醫之單程車資，自應以
    130 元計算。又經依原告乙○○至壢新醫院就診之收據日期
    加以核對，以單程130 元計算，原告乙○○得請求之計程車
    資共計3,770 元之事實，為兩造所不爭執，故本件原告得請
    求之交通費在3,770 元之範圍內應予准許，逾此部分之請求
    則屬無理由，應予駁回。
(四)慰撫金：查原告乙○○為龍潭農業學校畢業，原以資源回收
    為生，擁有房屋一筆、土地二十餘筆；另原告丙○○○為國
    小畢業，以資源回收為生，其名下並無不動產、車輛；被告
    則係高職畢業，目前任職工廠作業員，無不動產、車輛等情
    ，業據二造陳明在卷，且有兩造之稅務電子閘門財產所得明
    細表附卷可憑，堪認屬實。爰分別審酌原告2 人所受傷勢、
    被告過失之情節、及前開兩造身分、地位、教育程度、經濟
    能力等一切情狀，認原告乙○○所請求之精神慰撫金745,00
    0 元尚屬過高，其精神慰撫金以25萬元為適當，逾此部分之
    請求則屬無理由。另原告丙○○○所請求之精神慰撫金95,4
    32元亦屬過高，其精神慰撫金以2 萬元為適當，逾此部分之
    請求則屬無理由。
(五)綜上，原告乙○○得向被告請求之損害賠償金額合計共564,
    349 元（62,088＋4,891 ＋3,770 ＋243,600 ＋250,000 ＝
    564,349） ；另原告丙○○○得向被告請求之損害賠償金額
    合計共22,260元（2,260 ＋20,000＝22,260）。
五、按損害之發生或擴大，被害人與有過失者，法院得減輕賠償
    金額或免除之；前開規定於被害人之代理人或使用人與有過
    失者，準用之，民法第217 條第1 項、第3 項分別定有明文
    。關於非財產上之損害，被害人對於損害之發生或擴大與有
    過失者，因民法第217 條既未將之除外，依公平之原則，自
    應一體適用。查本件車禍之發生被告固有前開過失，然原告
    乙○○所騎乘搭載原告丙○○○之重型機車，自忠二街73巷
    擬左轉自忠二街往環中東路方向行駛之際，原應注意車前狀
    況，並隨時採取必要之安全措施，且應注意行至無號誌之交
    岔路口，於未設標誌、標線或號誌劃分幹、支線道者，轉彎
    車應暫停讓直行車先行之規定，而自兩車碰撞點及倒地相關
    位置觀之，係被告機車之前方撞擊原告乙○○所騎乘機車之
    左方，致原告乙○○所騎乘之機車向右倒地，足見本件係原
    告乙○○行經該無號誌之交岔路口欲左轉時，未讓直行之被
    告機車先行即貿然左轉，致被告煞避不及而撞擊原告乙○○
    所騎乘之機車，是原告乙○○自亦有未注意車前狀況並隨時
    採取必要安全措施、及行至無號誌交岔路口，轉彎車未禮讓
    直行車先行之過失，本件車禍事故經本院刑事庭送臺灣省桃
    園縣區車輛行車事故鑑定委員會及臺灣省行車事故覆議鑑定
    委員會鑑定結果，亦同此認定，且認定原告乙○○之過失為
    肇事主因，被告之過失為肇事之次因。準此，原告乙○○就
    本件車禍暨其損害之發生既與有過失，原告丙○○○乘坐原
    告乙○○所騎乘之車輛亦應承擔其過失，故而，本件依民法
    第217 條之規定，應減輕被告就原告2 人之賠償責任。爰審
    酌原告與被告就該損害發生原因力之強弱程度，認被告應負
    3 分之1 之過失責任，原告應負3 分之2 之過失責任。依此
    計算，原告乙○○得請求被告賠償之數額為188,116 元（
    564,349 ×1/3 ＝188,1 16，元以下4 捨5 入）。原告丙○
    ○○得請求被告賠償之數額為7,420 元（22,260×1/3 ＝
    7,420 ，元以下4 捨5 入）。
六、從而，原告本於侵權行為之法律關係，訴請被告賠償原告乙
    ○○188,116 元、賠償原告丙○○○7,420 元及均自刑事附
    帶民事起訴狀繕本送達被告之翌日（95年10月27日）起至清
    償日止，按週年利率百分之5 計算之利息，洵屬有據，應予
    准許，其逾此部分之請求即為無理由，應予駁回。
七、本件事實已臻明確，兩造其餘之攻擊或防禦方法，及未經援
    用之證據，經本院斟酌後，認為與判決基礎之事實並無影響
    ，均不足以影響本裁判之結果，自無庸一一詳予論駁之必要
    ，併此敘明。
八、本件兩造均陳明願供擔保，請准宣告假執行及免為假執行，
    經核有關原告勝訴部分因金額未逾五十萬元，爰依民事訴訟
    法第389 條第1 項第5 款之規定，依職權宣告假執行，而被
    告請准宣告免為假執行之部分，合於法律規定，爰酌定相當
    之擔保金額予以准許。至於原告其餘假執行之聲請，因訴之
    駁回而失所附麗，應予駁回，附此敘明。
九、訴訟費用負擔之依據：民事訴訟法第79條。
中    華    民    國    97    年    6     月    3     日
                        民事第三庭    法  官  林曉芳
以上正本係照原本作成。
如對本判決上訴，須於判決送達後20日內向本院提出上訴狀。
中    華    民    國    97    年    6     月    3     日
                                      書記官  邱飛鳴


司法院資訊處製作；財團法人民間司法改革基金會備份。
